最　高　行　政　法　院　判　決　　　　　　　　　九十一年度判字第一三一二號
　　再 審原 告　甲○○
　　再 審被 告　財政部臺灣省北區國稅局
 　 代　表　人　林吉昌
右當事人間因綜合所得稅事件，再審原告對本院中華民國八十八年六月二十四日八十
八年度判字第○二八二九號判決提起再審之訴。本院判決如左：
　　主  文
再審之訴駁回。
再審訴訟費用由再審原告負擔。
　　事  實
緣再審原告八十二年度綜合所得稅結算申報，漏報其取自國防部中山科學研究院（下
稱中科院）之薪資所得新臺幣（下同）二五六、○五○元，再審被告乃核定補徵稅額
二八、一二二元。再審原告不服，就上開薪資所得部分，循序提起行政訴訟，為本院
八十八年度判字第二八二九號判決駁回。再審原告以原判決有修正前行政訴訟法第二
十八條第一款、第十款（即修正後之第二百七十三條第一項第一款、第十三款）再審
情形為由，提起再審之訴。茲摘兩造訴辯意旨如次：
再審原告起訴意旨略謂︰按稅捐稽徵法第一條之一規定：「財政部依本法或稅法所發
布之解釋函令，對於據以申請之案件發生效力。但有利於納稅義務人者，對於尚未核
課確定之案件適用之。」財政部於民國七十九年、八十三年、八十七年編印之所得稅
法令彙編及八十六年稅捐稽徵法令彙編中，分別以七十九年十月十八日台財稅第00
0000000號、八十三年八月三十一日台財稅第000000000號、八十七
年九月二十一日台財稅第000000000號、八十六年七月十一日台財稅第八六
一○七○○六九號函，一再宣示，凡未編入該年度版之該部及各權責機關所對外發佈
舊函示，非經其重行核定，分別自七十九年十一月五日、八十三年十月一日、八十七
年十一月一日、八十六年八月一日起，一律不再援引適用。經遍查上開彙編，財政部
六十八年台財稅第三八五○一號及行政院台八十四財字第三七○○七號函，皆未編入
，應為無效之函示，必經各權責機關重新核定後，始重新生效。且依稅捐稽徵法第一
條之一之立法意旨，該二函釋，對中科院非軍職人員無拘束力。次查，政府機關施政
最忌反覆無常，禁反言原則，具有拘束立法、司法、行政三者之效力。所得稅法第四
條第八款於五十二年修訂公布，依訴願法第二條立法意旨，財政部及地方稽徵機關理
應於五十五年中科院依動員勘亂臨時條款創立時，依所得稅法規定，強制向中科院非
軍職員工徵課「品位加給、技術津貼」稅賦，方屬正確之行政行為。財政部竟遲至六
十八年檢舉人檢舉後，匆匆以六十八年台財稅第三八五○一號函釋徵免原則，以「如
係、如屬」等關鍵詞授權中科院自行認定「品位加給、技術加給」為合於該免稅規定
之研究補助費，且行政院、國防部及中科院基於國防需要，未示知員工，此參財政部
八十五年十二月五日台財稅第000000000號、國防部八十五年十月九日珍琥
字第二五二六號函即明。財政部發文給國防部後，復為配合兩位蔣故總統、歷任行政
院長之國防武器自主研發政策，更進一步在財政部所出版各年度版所得稅法彙編、稅
捐稽徵法令彙編中刻意隱去財政部（六八）台財稅第三八五○一號函之積極作為，使
全國人民、法學界、律師界、稅捐稽徵機關中、低階官員皆不知有此函釋存在，監察
院（八五）院台財字第二四五七號函調查意見即已指明上情。桃園稅捐稽徵處大溪分
處於八十年四月八日回覆檢舉人，亦認為研究加給及技術津貼係政府為獎勵科技人員
科技研究之工作補助費（對人民公開表示）。而再審被告八十二年四月十五日北區國
稅三字第八二○○七三○七號函，認「品位加給、技術津貼」可否適用所得稅法第四
條第八款亦有疑義，故採不溯既往原則。由上可知稅捐機關中、低階公務員亦不知有
台財稅第三八五○一號函存在，在六十九年至八十三年以前從未對「品位加給、技術
津貼」開立核定稅額通知書或繳稅扣繳憑單，更使人民信賴中科院非軍職員工所領之
「品位加給、技術津貼」為符合所得稅法第四條第八款前段免稅要件，為免稅所得，
而在中科院對外招考員工時，前仆後繼地投入，竭盡心智為獲得國防實質嚇阻戰略能
力而努力研發。財政部及稅捐稽徵機關於六十八年即已知悉中科院非軍職員工領有「
品味加給、技術津貼」之事實，卻至八十三年，以上述積極作為配合認可，符合訴願
法第二條規定，免稅行政處分已確定。且依訴願法第九條第二項規定：「第二條第二
項規定之視同行政處分，人民自該項所指法定期限（一般為二至五個月）經過後滿十
日之次日起，於三十日內提起訴願」之立法意旨以觀，稅捐稽徵機關長達十四年之久
，不為處分，應視為已駁回檢舉人檢舉之行政處分，故中科院非軍職員工有信賴保護
原則之適用。財政部發文國防部後，十四年間，均無進一步具體作為，此唯一合理解
釋，即配合歷任行政院長之國防武器自主政策，以取得國防實質嚇阻戰略，保障人民
自由，避免我方防禦力量虛弱，導致共軍進犯，維持安定之社會秩序，使企業能發達
，創造經濟奇跡，所增進之公共利益，遠大於對「品位加給、技術加給」之課稅利益
而不作為。是以中科院非軍職人員之「品位加給、技術加給」之免稅權利，合於憲法
第二十二條、第二十三條要件，且與促進產業升級條例同為合於租稅優惠原則之定義
：「租稅優惠者，在於具有相同負擔能力，為誘導其某一特定行為，以違反量能原則
創造租稅特權，取得租稅利益，是以租稅優惠之憲法審查標準在於目的『所誘導之行
為』與手段『租稅特權』間是否符合比例原則，基此原則（憲法第二十三條）及憲法
第一百六十六條、第一百六十七條、憲法增修條文第十條基本科學研究發展國策，蔣
總統及歷任行政院長為保護人民之生活安定，維持社會秩序、增進全民之公共利益，
為誘導中科院非軍職人員自主防衛武器之原創力，以最高行政裁量權核予「品位加給
或技術加給」為免稅待遇，連一般人民均相信有實質免稅之法律狀態存在，此有工商
時報報導可稽。何況就所得稅法第四條第八款前段、稅捐稽徵法第一條之一及第四十
八條之三之立法本意暨前彙編函示，中科院員工及一般人民皆已相信品位加給及技術
津貼實質免稅之既存法秩序之存在，並以之作成生涯規劃，處置財產，應有信賴保護
原則之適用。鈞院以往判決均指明信賴保護原則，係指人民信賴政府機關之決定，就
其生活關係已有適當之安排，應給予保護或給予合理補償而言。財政部、國防部為政
府機關，鈞院應為上開自己之見解負責。監察院（八五）院台財字第二四五七號函中
，指出桃園縣稅捐稽徵處大溪分處八十年四月八日回復檢舉人、納稅義務人，亦認為
研究加給係政府為獎勵科技人員科技研究工作之補助費（係對人民公開承認），而再
審被告八十二年四月十五日北區國稅三字第八二○○七三○七號函認可否適用所得稅
法第四條第八款，亦有疑義，應採不溯及既往原則，所以本案未納稅，非可歸責於納
稅義務人。監察院八十七年十一月二十日院台財字第八七二二○○五八○號及八十七
年十二月二十二日院台財字第八七二二○○六五八號函並表明對中科院非軍職員工之
處置顯非公平，而係中科院及稅捐機關之行政疏失所致，就桃園縣稅捐稽徵處大溪分
處八十年四月八日回復檢舉人，中科院非軍職人員主觀上並無違章漏稅之故意，應享
有「信賴保護原則」之適用，因其為主管機關對於人民之函示，非政府機關內部之建
議函。李總統八十四年十二月十二日在國軍軍事會議中裁示：中科院非軍職員工所領
之品位加給及技術津貼所得稅追繳案，財稅單位對法律之引用不宜因時而異，以溯往
方式追課，亦有不妥。本案涉及層面甚廣，希相關單位重視，儘速妥善處理。李主席
復於八十五年五月八日在中常會指責相關單位未負責解決中科院補稅問題，如查明係
政府過錯，應由政府支出等語。八十七年十月十二日工商時報刊出行政法院鍾院長就
中科院非軍職員工所得稅行政訴訟事件，建議應由財政、國防兩部協商解決，由此可
見本件所得稅追補繳案，錯不在員工。綜上所述，本件應依憲法第十五條、第二十二
條、第二十三條、所得稅法第四條第八款前段、稅捐稽徵法第一條之一、四十八條之
三及首揭函示以及長達二十八年之久之實質免稅所形成之既存之法律秩序，與信賴保
護原則、比例原則等審慎判決，以維再審原告權益，重樹政府威信，符合法制。並請
依職權行言詞辯論，暨命中科院參加訴訟等語。
再審被告答辯意旨略謂︰中科院之預算雖分別依計畫編列人事費支應其員工之各項給
與，但實際上領受「科技品位加給」或「技術津貼」之非軍職人員，無論配屬之單位
或參與不同計畫，悉依該院所訂「科技人員品位支給標準表」、「技術員薪給標準表
」之等級，每月按職級定額領取「科技品位加給」或「技術津貼」。該院與其聘僱人
員之約定事項亦載明所指薪給，除實物代金及眷補費外，包括全部給與，是以該院非
軍職人員所領受之「科技品位加給」或「技術津貼」，核屬其因提供勞務所取得之報
酬。另再審被告於八十二年間曾派員前往該院現場瞭解結果，該院支付非軍職人員之
「科技品位加給」及「技術津貼」係採按月給付方式，揆諸所得稅法第四條第八款及
財政部六十八年十一月台財稅第三八五○一號、八十四年八月十四日台財稅第八四一
六四一四一八號函釋暨行政院秘書長八十四年十月十七日台八十四財字第三七○○七
號函釋，原核定以系爭薪資所得（研究補助費或品位加給）二五六、○五○元，併課
當年度綜合所得額，核定應補稅額二八、一二二元，要無不合。再審原告訴稱：依所
得稅法第九十四條第一項規定，扣繳義務人即中科院主辦會計人員有先行代納稅義務
人繳納之義務，再審被告直接向再審原告追課，有違該條之法定程序正義乙節。惟按
依所得稅法第二條及第七十一條第一項規定，再審原告有系爭之應稅所得，即應依法
令合併申報綜合所得稅，其未依規定合併，再審被告據以合併課徵，要無不合。再審
原告所訴，顯無理由，委無足採。至再審原告主張各節，前經大院行政訴訟判決，已
詳為審酌論駁在案，並無適用法規錯誤情形，再審原告仍執前詞主張，難謂有理。其
以原判決適用法規顯有錯誤之理由，提起再審之訴，亦僅為再審原告對法律見解之歧
異，要難符合行政訴訟法第二十八條第一款規定之要件，所訴核無足採，請判決駁回
其再審之訴等語。
　　理  由
本件再審被告代表人業已更換，再審被告陳明由新代表人林吉昌承受訴訟，於法無違
，應予准許，合先明。次按修正前行政訴訟法第二十八條第一款所謂適用法規顯有
錯誤（即修正後之第二百七十三條第一項第一款），係指原判決所適用之法規與該案
應適用之現行法規相違背，或與解釋判例有所牴觸者而言。至於事實之認定或法律上
見解之歧異，再審原告對之縱有爭執，要難謂為適用法規顯有錯誤，而據為再審之理
由。又同條第十款（即修正後第二百七十三條第一項第十三款）所謂當事人發現未經
斟酌之重要證物者，以如經斟酌可受較有利益之裁判者為限。（本院四十四年度裁字
第七號判例參照）。本件再審原告八十二年度綜合所得稅結算申報，漏報其取自中科
院之薪資所得二五六、○五○元，再審被告乃核定補徵稅額二八、一二二元。再審原
告就該薪資所得部分，循序提起行政訴訟。原判決以：憲法第一百六十五條、第一百
六十六條、第一百六十七條第三款，係規定教育科學藝術工作者生活之保障、科學之
發明與創造之獎勵及古蹟文物之保護、於學術或技術有發明者之獎勵與補助等，與憲
法第十九條規定人民有依法律納稅之義務，兩者併行不背。前者，要求政府依國民經
濟進展之情形，隨時提高教育科學藝術工作者之待遇、勵或補助發明者；但並不因
此免除該類人員依法納稅之義務。故除法律明定得免納稅義務者外，稅捐單位對之課
徵各類稅款，無違憲法第一百六十五條、第一百六十六條、第一百六十七條第三款、
第一百七十一條及中央法規標準法第十一條規定。是中科院不論依何法源設立，其所
屬人員除非法律明定免徵所得稅外，自不得解免其納稅之義務，再審原告指所得稅法
第四條第八款但書之規定違憲云云，要無可取。又行政法上所謂信賴保護原則，係指
人民因相信既存之法秩序，而安排其生活或處置其財產，則不能因嗣後法規之制定或
修正，而使其遭受不能預見之損害，用以保護人民之既得權益。本原則之適用，係在
禁止新制定或修正法規有溯及既往之效力。而所謂平等原則，係指相同之事件應為相
同之處理，不同之事件則應為不同之處理，除有合理正當之事由外，否則不得為差別
待遇。本件中科院之預算雖分別依計畫編列人事費支應其員工之各項給與，但實際上
領受「品位加給」或「技術津貼」之非軍職人員，無論配屬之單位參與不同計畫，均
依該院所訂「科技人員品位加給支給標準表」、「技術員薪給標準表」之等級，每月
按職級定額領取科技品位加給或技術津貼。且該院與其聘僱人員之約定事項亦載明所
指薪給，除實物代金及眷補費外，包括全部給與，其非軍職人員所領受之科技品位加
給或技術津貼，核屬因提供勞務所取得之報酬，應無行為時所得稅法第四條第八款免
納所得稅規定之適用。況被告（即本件再審被告，下同）於八十二年間派員前往該中
科院瞭解結果，其支付非軍職人員之科技品位加給及技術津貼確係按月給付方式，復
經中科院八十一年十一月三日（八一）訓誠字第一六八七三號函致該局，說明該院各
類薪資扣繳所得稅狀況：「本院於年度開始即訂有各項研究計畫，並按照研究計畫逐
月實施。各項研究計畫除一般經費外，為獎勵科技人員竭盡心智參與研發工作，另編
列研發人員研究補助費及技術津貼。為便利作業，研發人員研究補助費係採按月發放
方式，再經由成本歸戶手續，回歸計畫預算內（研究補助費採個案給付，必將增加人
力及作業之負擔，不符經濟效益）」等語。足見中科院給付非軍職員工之品位加給及
技術津貼之所得，屬經常性研究補助費給與，依職級按月定額支給，為提供勞務所取
得之報酬，依首揭規定，核非免稅之薪資所得，被告依法發單補徵稅款，未逾稅捐稽
徵法第二十一條所定核課期間，於法並無不合。次查，所得稅法第四條第八款立法意
旨，固在獎勵研究等，但仍須合於該款規定要件者，始能獲免稅獎勵，尚非所有獎學
金或補助費均得免稅。而首揭所得稅法規定一直未變更，解釋該稅法之行政院及財政
部之函釋縱有變更，既未及於法規之制定或修正，則上開函釋之變更應追溯至首開稅
法頒布時生效適用，無行政法信賴保護原則之適用，且與中央法規標準法第五條、第
六條無違，亦無須依該法第七條送立法院。況財政部（六十八）台財稅第三八五○一
號函係謂：「一、凡依職級按月定額發給者，應屬各該研究人員之薪資所得，應於給
付時應依法辦理扣繳，所得人並應於年度結算申報時合併申報課稅。二、如係按研究
計畫個案給付、並非通案按職級按月給付者，則為研究補助費，依法可免納所得稅。
三、如屬第一種情形，中科院以往未依法扣繳，所得人以往年度亦未申報納稅者，應
即請中科院轉知各所得人自行向稽徵機關補報並補繳應納稅款，可免予處罰，自六十
九年一月起，中科院應於給付時依法扣繳，所得人應於每年終後合併申報綜合所得稅
。．．．」該函釋明白指出，凡依職級按月定額發給者，應屬研究人員之薪資所得，
所得人應申報課稅，並未就系爭依職級按月定額發給之所得為應予免稅之承諾，無信
賴保護原則之適用。被告八十二年四月十五日北區國稅三第八二○○七三○七號函僅
係該局對財政部之建議函，並非對外發布之有效函釋，亦不因該建議函而生信賴保護
之問題。行政院、財政部就中科院非軍職人員所領品位加給及技術津貼等函釋，均係
對該類所得是否合於所得稅法第四條第八條免稅條件為解釋，亦即對條文文義為闡明
，性質上為解釋函，應自法規生效之日起有其適用，上開函釋並非就稅法未規定事項
另作補充規定，本院八十七年度判字第二○一九號判決亦認上開函釋為「解釋」函，
自法規生效日起適用，與行政院七十八年四月二十九日行政院台八十七規字第一○九
○號函並無不同。原告（即本件再審原告，下同）所引本院其他判決，與本案情形有
間，且非判例，尚無拘束本件效力。而有無扣繳憑單，扣繳義務人是否違反扣繳義務
，於原告之納稅義務並無影響。蓋扣繳制度係納稅義務人於結算申報前取得所得時，
預計其應納之稅額，責由扣繳義務人於給付該所得時，先行扣繳預計之稅款，嗣納稅
義務人結算申報時，持以扣抵應納稅額，是所扣繳之稅款，實由納稅義務人負擔。扣
繳義務人未盡納稅義務時，稅捐稽徵機關固得依所得稅法第九十五條第一項令扣繳義
務人補繳，再由扣繳義務人向納稅義務人追償之。如扣繳義務人有行蹤不明或其他情
事致無從追究者，依同法第八十九條第二項規定，得經向納稅義務人徵收之。惟該二
規定，並非禁止稽徵機關於結算申報繳稅期限屆滿後，亦不得直接向納稅義務人徵收
。扣繳主要用意在於結算申報期前先行收取稅款，如已屆結算申報期，納稅義務人漏
未申報，稅捐稽徵機關可依稅捐稽徵法第二十一條第二項規定補徵其稅款，無庸先向
扣繳義務人追繳應扣繳之稅款，扣繳義務人再向納稅義務人追償之；所追繳之扣繳稅
款再與結算申報之應納稅額相較，不足部分再向納稅義務人徵收，多餘部分退還納稅
義務人，徒增勞費。又稅捐稽徵法第二十一條第一項第一款、第三款，係關於稅捐核
課期間之規定，與所得稅法第九十四條扣繳義務人未履行扣繳義務之處理及第八十九
條第二項扣繳稅款之追補規定事項不同，無中央法規標準法第十六條所定普通法與特
別法關係。另納稅義務人如有前開所得稅法第十四條第一項各類之所得，即應依同法
第七十一條規定申報納稅，非以扣繳憑單之有無，為課稅之依據。所得稅法第九十五
條之規定，僅係為加強課稅資料之正確性，授予稽徵機關調查及督促扣繳義務人對於
扣繳報告之確實，尚不因稽徵機關未為調查或督促扣繳義務人，即認納稅義務人就其
取得之所得不負申報納稅之義務。該條文雖規定稽徵機關「應」隨時調查、督促，稽
徵人員如未盡調查、監督責任，僅其應否負失職責任而已，納稅義務人並非因而享有
免稅優惠。再者，課稅與否應由稽徵機關依法認定，非可由事業團體或機關自行認定
，原告主張系爭所得既經發放單位認定為免稅，足堪信實云云，應屬誤解。訴願法第
十九條規定，訴願就書面審查決定之，必要時，得為言詞辯論。故訴願、再訴願（訴
願法第二十七條準用第十九條規定）係以書面審查決定為原則，言詞辯論於必要時始
例外為之。本件訴願及再訴願機關認無言詞辯論之必要，依法律所規定之程序，就書
面審查而為決定，自無違誤。綜上所述，原告主張各節均無可採，被告依首揭規定補
徵原告漏報稅款，一再訴願決定，遞予維持，俱無違誤。認再審原告起訴意旨，難謂
為有理由，而駁回再審原告在前訴訟程序之訴，殊無所適用之法規與應適用之現行法
規相違背，或與解釋判例有所牴觸情形。再審原告猶執詞主張本件應有信賴保護原則
之適用，係對原判決認本件無該原則適用之法律見解及事實認定為爭執，揆諸首揭說
明，自不得據以提起再審之訴。次查：（一）憲法第一百六十六條、第一百六十七條
及增修條文第十條係規定科學之發明與創造之獎勵及古蹟文物之保護、於學術或技術
有發明者之獎勵與補助等，與憲法第十九條規定人民有依法律納稅之義務，兩者併行
不背。前者，要求政府依國民經濟進展之情形，隨時提高教育科學藝術工作者之待遇
、獎勵或補助發明者；但並不因此免除該類人員依法納稅之義務。故除法律明定得免
納稅義務者外，稅捐單位對之課徵各類稅款，無違憲法第十五條、第二十二條、第二
十三條、第一百六十六條、第一百六十七條、憲法增修條文第十條規定。是中科院不
論依何法源設立，其所屬人員除非法律明定免徵所得稅外，自不得解免其納稅之義務
。（二）財政部七十九年、八十三年及八十七年編印之所得稅法令彙編未將財政部六
十八年十一月三十日台財稅第三八五○一號函及行政院台八十四財字第三七○○七號
函編入，依該部七十九年十月十八日台財稅第000000000號、八十三年八月
三十一日台財稅第000000000號、八十七年九月二十一日台財稅第八七一九
六五三六六號函，非經重行核定固不再援用。唯解釋函未編入彙編之原因不一，並非
即認該解釋函與稅法規定相違，稅捐稽徵機關本於稅法規定本旨解釋法條，其結論如
與未經編入彙編之解釋函相同，亦難謂為違法。原處分及一再訴願決定贅引上開二函
釋，縱有未洽，惟依前開稅法，系爭所得既非免稅所得，依法應予核課，原判決予以
維持，並無不合。（三）所得稅法第四條第八款立法意旨，固在獎勵研究等，但仍須
合於該款規定要件者，始能獲免稅獎勵，尚非所有獎學金或補助費均得免稅。中科院
發給員工之薪資雖分本薪與科技品位加給、技術津貼二部分，但無論其給付名目為何
，既均非免稅所得，自應全數納稅。（四）前開所得稅法規定一直未變更，且財政部
（六十八）台財稅第三八五○一號函明白指出，凡依職級按月定額發給者，應屬研究
人員之薪資所得，所得人應申報課稅，並未就系爭依職級按月定額發給之所得為應予
免稅之承諾，亦非授權中科院應否納稅之認定權。再審被告八十二年四月十五日北區
國稅三第八二○○七三○七號函僅係該局對財政部之建議函，並非對外發布之有效函
釋，亦不因該建議函而生信賴保護之問題，縱再審原告因故不知悉前開法律或前開函
示意旨，仍不能執此主張免納稅義務。至桃園縣稅捐稽徵處大溪分處八十年四月八日
函係答覆檢舉人關於建議將中科院研究加給等改為單一薪俸核課所得稅，非對納稅義
務人為處分，該函僅引中科院所稱：「本俸依法課稅，至研究加給係政府為獎勵科技
人員科技研究工作之補助費」，並未核定中科院所稱研究加給確否符合免稅條件為認
定。況稅捐稽徵機關於中科院八十一年十一月三日（八一）訓誠字第一六八七三號函
，說明該院各類薪資扣繳所得稅狀況，始確知中科院給付非軍職員工之品位加給及技
術津貼之所得，係依職級按月定額支給，屬經常性研究補助費給與，為提供勞務所取
得之報酬，非免稅之薪資所得。財政部賦稅署八十八年一月十八日台稅一發第八八一
八九五八二一號書函雖載六十八年即有人檢舉，但亦指出，因國防部基於業務機密無
從提供，故不知研究加給、技術津貼是否合於免稅條件，再審原告自不得依上開函件
，主張應受信賴保護。（五）稅捐稽徵機關未於中科院成立時或有人檢舉時，立即查
明該院非軍職人員之品位加給、技術津貼得否免稅，其領取者有否申報納稅，僅係稅
捐機關有無失職問題，尚難據此認定稅捐稽徵機關同意系爭所得為免稅所得，應非修
正前訴願法第二條所謂不作為行政處分，再審原告執此主張信賴保護，並非有據。（
六）行政院、財政部就中科院非軍職人員所領品位加給及技術津貼等函釋，均係對該
類所得是否合於所得稅法第四條第八款免稅條件為解釋，亦即對條文文義為闡明，性
質上為解釋函，應自法規生效之日起有其適用，且上開函釋並非就稅法未規定事項另
作補充規定。稅法對何種所得應課稅，何種所得可免稅，既已有規定，再審被告自無
待財政部就特定人之特定所得再為函釋，始得課徵。是以再審被告所為補稅處分，尚
無違反稅捐稽徵法第一條之一規定或依法課稅原則。（七）再審原告未申報系爭所得
，縱無故意或過失，亦僅得免予受處罰，仍應補繳短納之所得稅。（八）稅捐稽徵法
第四十八條之三之從新從輕原則，係納稅義務人違反該法之規定應受裁罰時，適用最
有利於納稅義務人之規定，與本件納稅義務人應繳納及補徵之稅捐無涉，且所得稅法
第四條第八款、第十四條第一項第三類規定，迄未修正，自無稅捐稽徵法第四十八條
之三規定之新舊法適用問題。（九）課稅與否應由稽徵機關依法認定，非可由事業團
體或機關自行認定，再審原告主張系爭所得業經發放單位認定為免稅云云，應屬誤解
。（十）監察院非主管稅捐事務機關，其對稅法規定所為見解，並無拘束本院效力。
（十一）再審原告所主張之所謂新證據，縱經斟酌亦難認可受較有利益之裁判。綜上
所述，再審原告主張各節均無可採，再審被告依前開規定補徵再審原告漏繳稅款，一
再訴願決定，遞予維持，俱無違誤。原判決因而駁回再審原告前訴訟程序之訴，無適
用法規顯有錯誤或為所謂當事人發現未經斟酌之重要證物之情形，本件再審之訴，顯
無再審理由，應予駁回。又本件事證已臻明晰，無行言詞辯論之必要，中科院亦非本
件訴訟標的須合一確定者或因本件撤銷訴訟之結果，其權利或法律上之利益，將受損
害者，自無庸命其參加，併此指明。
據上論結，本件再審之訴為無理由，爰依行政訴訟法施行法第二條、行政訴訟法第二
百七十八條第二項、第九十八條第三項前段，判決如主文。
中　　華　　民　　國　　九十一　　　年　　　七　　　　月　　　十九　　　日
                    最 高 行 政 法 院  第 一 庭
                                審 判 長 法  官　　　黃　綠　星
                                         法  官      鄭  淑  貞
                                         法  官　　　蔡　進　田
                                         法  官　　　黃　璽　君
                                         法  官　　　廖　宏　明
右  正  本  證  明  與  原  本  無  異
　　　　　　　　　　　　　　　　　　　　 法院書記官　彭  秀  玲
中　　華　　民　　國　　九十一　　　年　　　七　　　　月　　　十九　　　日
